【裁判字號】    99,簡,27
【裁判日期】    990315
【裁判案由】    消防法
【裁判全文】
高雄高等行政法院簡易判決
                                        99年度簡字第27號
原      告  甲○○
被      告  屏東縣政府
代  表  人  乙○○  縣長
訴訟代理人  戊○○
            丙○○
            丁○○
上列當事人間消防法事件，原告不服內政部中華民國98年11月24
日台內訴字第0980161604號訴願決定，提起行政訴訟，本院判決
如下：
    主  文
原告之訴駁回。
訴訟費用由原告負擔。
    事實及理由
一、事實概要︰
    緣原告為屏東縣屏東市○○路142之20號「屏東瓦斯有限公
    司」（下稱屏東瓦斯公司）之負責人，屬消防法第2條所稱
    之管理權人。民國98年3月24日被告所屬消防局第一大隊屏
    東消防分隊（下稱屏東消防分隊）人員於屏東縣屏東市○○
    ○路○段190號前停靠卸貨之貨車上〔車號：ZX-425；屬北誼
    興業股份有限公司（下稱北誼公司）所有〕，查獲屏東瓦斯
    公司所有已逾查驗期限之液化石油氣容器1支（編號：44821
    0，20公斤裝），即開立第0000000號舉發違反消防法案件通
    知單向被告舉發，案經被告審認原告已違反公共危險物品及
    可燃性高壓氣體設置標準暨安全管理辦法（下稱安全管理辦
    法）第75條規定，乃依消防法第42條規定，以98年5月21日
    屏府消預字第0980001956號裁處書處原告新臺幣（下同）3
    萬元罰鍰。原告不服，提起訴願，經遭決定駁回，遂提起本
    件行政訴訟。
二、本件原告主張︰
（一）原告鋼瓶送檢事務向來委託北誼公司為之，98年3月24日
      原告委託北誼公司將1支逾期鋼瓶（編號448210）依法送
      至檢驗，孰料在運送回程中遭被告所屬消防局攔檢，並拍
      照存證，原告既已委託北誼公司將鋼瓶送檢，必定透過北
      誼公司將鋼瓶運送回檢驗場所，此為委託行為之自然過程
      ，卻被被告所屬消防局攔檢進而認定原告違法。又被告所
      屬消防局指摘該逾期鋼瓶已為分裝場灌氣，顯有誤會，該
      鋼瓶自顧客住所回收之後，在原告發現鋼瓶已逾期情況下
      ，即委託北誼公司將該逾期鋼瓶送至檢驗場所檢驗，並於
      98年3月31日抽氣檢驗合格。安全管理辦法第75條，並未
      規定販賣場須將該逾期鋼瓶所存有之液化氣體全數用盡，
      始得送至檢驗場予以檢驗，則原告委託北誼公司將尚有存
      氣之逾期鋼瓶送至檢驗，於法並無不合。被告所屬消防局
      非於北誼公司所屬之分裝場及原告營業處所發見逾期鋼瓶
      ，足證此鋼瓶之氣體，非北誼公司所灌裝，亦非卸載於原
      告所有之營業場所，在無其他具體證據可資證明，即斷論
      該鋼瓶為北誼公司所灌裝，顯為被告所屬消防局自行臆測
      想像，其所為之處分，自於法相違。
（二）被告以原告未在該逾期鋼瓶有效期限屆滿前送往檢驗，認
      為原告違規事實明確，惟此顯然不考慮原告對一般消費者
      應負之責任及買賣契約所產生之連帶結果。民法第259條
      規定，買賣契約解除，雙方應互負回復原狀之義務，故原
      告歸還消費者所付之價金，而消費者則將該鋼瓶歸還給原
      告。在此買賣契約中原告無法得知消費者何時才開始使用
      該鋼瓶，亦無法事先預知消費者何時欲退還該鋼瓶，則原
      告自然無法在鋼瓶期限屆滿前送驗。若原告僅因消費者放
      置鋼瓶逾期，而不回收逾期之鋼瓶，是否違反原告應回復
      原狀之義務？又消防法及安全管理辦法，皆未規定不許販
      賣場所之經營者自顧客處回收逾期鋼瓶；同時，回收鋼瓶
      屬於業者應負之經營責任，則原告回收該逾期鋼瓶之行為
      ，並無違法之處。又該鋼瓶之所以未能在期限前送往檢驗
      ，並非可歸責於原告，亦非原告所能控制，原告於回收鋼
      瓶時既已依法將其送至檢驗，則被告不因該逾期鋼瓶出現
      在送往檢驗路上仍予以認定違法而開單，否則立於原告角
      度而言，無疑係強人所難。若原告回收逾期鋼瓶，又須擔
      心送往檢驗途中遭到攔截，被判定違法，則回收回來的鋼
      瓶將置於何處？或係不敢送驗致無法再度使用等情，並聲
      明求為判決撤銷訴願決定及原處分。
三、被告則以︰
    屏東消防分隊於98年3月24日配合內政部消防署查核小組抽
    查液化石油氣安全管理情形，在屏東市○○○路○段190號新
    仕液化煤氣有限公司（下稱新仕公司）前，查獲北誼公司正
    在卸貨之貨車上（車號：ZX-425）有1具已灌氣逾期鋼瓶為
    屏東瓦斯公司所有，未依規定實施定期檢驗，即將各相關違
    規事實拍照佐證，並隨即至屏東瓦斯公司針對違規事項開立
    編號0000000舉發違反消防法案件通知單，並非原告所述攔
    檢。且依安全管理辦法第75條之規定，分裝場及分銷商負有
    不將逾期鋼瓶送往灌裝及勿灌裝逾期鋼瓶之責任，被告所屬
    消防局對北誼公司正在卸貨之貨車上，查獲屏東瓦斯公司所
    有已灌氣逾期鋼瓶1具，予以開立舉發違反消防法案件通知
    單，並無違反相關規定。且依屏東消防分隊於查獲違規事實
    時所拍攝之佐證照片，該逾期鋼瓶經秤重後，重量為42.2公
    斤（檢視該鋼瓶檢驗卡標示容器規格20公斤，容器實重「含
    閥」22.2公斤），依高壓氣體勞工安全規則第8條之規定，
    顯已灌滿氣體，且檢驗卡標示下次檢驗期限為97年9月，至
    查察日期共計逾期5個多月，顯然該具鋼瓶已逾檢驗期限多
    時，並非原告所述至客戶處存氣回收送驗，另原告係於違規
    事實成立後，再將該具逾期鋼瓶送驗完成，故違規事實已臻
    明確等語，資為抗辯，並聲明求為判決駁回原告之訴。
四、本件如事實概要欄所載之事實，業經兩造各自陳述在卷，並
    有被告消防局98年3月24日編號0000000號舉發違反消防法案
    件通知單、現場取締照片及被告98年5月21日屏消預字第098
    0001956號裁處書等影本附原處分卷可稽，洵堪信實。原告
    雖執前詞以為爭議。經查：
（一）按「本法所稱管理權人係指依法令或契約對各該場所有實
      際支配管理權者；其屬法人者，為其負責人。」「公共危
      險物品及可燃性高壓氣體應依其容器、裝載及搬運方法進
      行安全搬運；達管制量時，應在製造、儲存或處理場所以
      安全方法進行儲存或處理。前項公共危險物品及可燃性高
      壓氣體之範圍及分類，製造、儲存或處理場所之位置、構
      造及設備之設置標準，儲存、處理及搬運之安全管理辦法
      ，由中央主管機關會同中央目的事業主管機關定之。但公
      共危險物品及可燃性高壓氣體之製造、儲存、處理或搬運
      ，中央目的事業主管機關另訂有安全管理規定者，依其規
      定辦理。」「第15條所定公共危險物品及可燃性高壓氣體
      之製造、儲存或處理場所，其位置、構造及設備未符合設
      置標準，或儲存、處理及搬運未符合安全管理規定者，處
      其管理權人或行為人新臺幣2萬元以上10萬元以下罰鍰；
      經處罰鍰後仍不改善者，得連續處罰，並得予以30日以下
      停業或停止其使用之處分。」消防法第2條、第15條及第
      42條分別定有明文。次按：「本辦法依消防法第15條第2
      項規定訂定之。」「液化石油氣製造及販賣場所之經營者
      應於容器檢驗期限屆滿前，將容器送往中央主管機關認可
      之液化石油氣容器檢驗場（以下簡稱檢驗場），依定期檢
      驗基準實施檢驗；經檢驗合格並附加合格標示後，始得繼
      續使用。」安全管理辦法第1條及第75條亦定有明文。上
      開安全管理辦法係內政部會同經濟部，依據消防法第15條
      第2項規定，所授權訂立之法規命令，核其授權規定明確
      ，上述規定內容並與消防法授權意旨相符，與法律保留原
      則及授權明確性均屬無違，爰予援用。是液化石油氣製造
      及販賣場場所之經營者，有於液化石油氣容器檢驗期限屆
      滿前，將該容器送往液化石油氣容器檢驗場檢驗，經檢驗
      合格並附加合格標示後，始得繼續使用之義務。如違反該
      義務，則有消防法第42條之適用。又各級消防主管機關辦
      理消防安全檢查違法案件處理注意事項第4點第2款之附表
      8「違反消防法第15條有關公共危險物品及可燃性高壓氣
      體設置標準暨安全管理規定之裁處基準表」規定，已逾檢
      驗期限之鋼瓶10支以下，屬一般違規，第一次裁處3萬元
      以下罰鍰。
（二）經查，本件原告為屏東瓦斯公司之負責人，而該公司係從
      事液化石油氣之經銷代理及買賣，有其公司基本資料附卷
      可稽，故原告為消防法第2條所稱之管理權人。又本件屏
      東消防分隊於98年3月24日所查獲屏東瓦斯公司所有之鋼
      瓶，定期檢驗日期為96年9月11日，下次檢驗期限為97年9
      月，至屏東消防分隊查獲時，顯已逾期5個月未依規定送
      往檢驗，有本件查獲鋼瓶定期檢驗合格標示之照片7幀附
      卷可稽。原告雖以該逾期之鋼瓶，係因顧客使用逾期，且
      依安全管理辦法第75條，並未規定販賣場須將該逾期鋼瓶
      所存有之液化氣體全數用盡，始得送至檢驗場予以檢驗，
      則原告委託北誼公司送檢，被告係在送檢途中攔檢，自不
      可歸責於原告云云。惟查，依本件現場取締照片所示，屏
      東消防分隊在新仕公司前，所查獲北誼公司所有之貨車，
      其上所裝載之鋼瓶，容器規格為20公斤裝，容器實重22.2
      公斤，經被告於查獲當時實地稱重，重量為42.2公斤，顯
      見該鋼瓶於查獲當時已灌滿液化石油氣，而欲供人使用無
      訛，是原告之顧客，豈有自原告手中購得該灌滿液化石油
      氣體之鋼瓶後，均未使用，任該鋼瓶逾期再由原告收回送
      檢之道理，原告上揭所辯，顯與常情有違，且原告上述所
      辯，僅係空言所稱，並未提出具體證據以資證明，自不可
      採。則被告依消防法第42條之規定，裁處原告3萬元之罰
      鍰，自無違誤。
五、綜上所述，原告之主張均無可採，故被告以原告有未依前揭
    安全管理辦法第75條第1項關於液化石油氣處理場所之經營
    者應遵期將容器送驗規定，將容器送驗情事，認原告違反消
    防法第15條規定，依同法第42條規定裁處原告3萬元罰鍰，
    即無違誤，訴願決定予以維持，亦無不合。原告提起本件訴
    訟，求為撤銷訴願決定及原處分，為無理由，應予駁回。又
    本件屬簡易事件，故不經言詞辯論為之。
六、據上論結，本件原告之訴為無理由，依行政訴訟法第233條
    第1項、第236條、第98條第1項前段，判決如主文。
中    華    民    國    99    年    3     月    15    日
             高雄高等行政法院第三庭
                               法官  林  勇  奮
以上正本係照原本作成。
如不服本判決，應於送達後20日內，向本院提出上訴狀並表明上
訴理由，如於本判決宣示後送達前提起上訴者，應於判決送達後
20日內補提上訴理由書（須按他造當事人人數附繕本）。
中    華    民    國    99    年     3    月   15     日
                             書記官  林  幸  怡
附註：
行政訴訟法第235條（第1項、第2項）：
對於適用簡易程序之裁判提起上訴或抗告，須經最高行政法院之
許可。
前項許可，以訴訟事件所涉及之法律見解具有原則性者為限。


司法院資訊處製作；財團法人民間司法改革基金會備份。
